Inventaris van het archief van het Ministerie van Waterstaat: Directie van de Waterstaat: Kabinet, 1930-1950
Nationaal Archief, Den Haag
Directie van de Waterstaat: Kabinetsarchief
Waterstaat / Kabinetsarchief
1930-1950
W23182
304 inventarisnummer(s); 2,50 meter
Normale geschreven, getypte en gedrukte documenten, geen bijzondere handschriften.
Nationaal Archief, Den Haag
Ministerie van Waterstaat / Directie van de Waterstaat / Kabinet,, 1930-1950
Het eerste deel van het kabinetsarchief van de Directie van Waterstaat over de periode 1930-1950 omvat chronologische ingangen bestaande uit agenda's en klappers. Het tweede deel is zaaksgewijs gerubriceerd rond tal van onderwerpen, zoals organisatorische kwesties, personeelsaangelegenheden, commissies, de Dienst der Zuiderzeewerken, waterstaatkundige werken (bruggen, wegen, kanalen en havens) en landsverdediging en wederopbouw.
Archiefvorming
Geschiedenis van de archiefvormer
In april 1926 bracht de Commissie voor de reorganisatie van de Rijkswaterstaatsdienst aan de minister van Waterstaat verslag uit van het door haar ingestelde onderzoek
Zie inv. nr. 4 van het Archief van de Commissie voor de reorganisatie van de Rijkswaterstaatsdienst. Voorlopige Inventaris. J. Vos. Ministerie van Verkeer en Waterstaat.
. Hierop volgend werd met het Koninklijk besluit van 22 juni 1929, Stbl. nr. 328A, de wijziging geregeld van de inrichting van de Rijkswaterstaatsdienst, zoals die was vastgesteld in het zogenaamde Organiek Besluit, het Koninklijk Besluit van 17 juli 1920, Stbl. nr. 612.
De taken van de Rijkswaterstaatsdienst waren in artikel 1 van dit laatste K.B. vastgesteld en zij bleven onveranderd luiden:
De Rijkswaterstaatsdienst onder de bevelen van Onzen Minister van Waterstaat omvat den dienst ten aanzien van:
Het verzamelen van gegevens voor de nauwkeurige kennis van den waterstaatstoestand des lands ("algemeene dienst")
Aanleg, beheer en onderhoud van - en toezicht over waterstaatswerken
Het oppertoezicht over alles wat den Waterstaat betreft
De zorg voor de naleving der wetten en verordeningen, overeenkomsten, concessiën en vergunningen betreffende den "Waterstaat"
In het algemeen alle waterstaatsaangelegenheden van Rijksbelang.
De Rijkswaterstaatsdienst betreffende de spoorwegen is, evenals de dienst der landsgebouwen, onderwerp van afzonderlijke regeling.
De reorganisatie van de Rijkswaterstaatsdienst werd pas per 1 april 1930 van kracht bij K.B. van 21 maart 1930, nr. 20. Met ingang van die datum kregen de twee Inspecteurs-Generaal, ir. G. Rooseboom en ir. A.R. van Loon, eervol ontslag onder dankbetuiging voor de gewichtige diensten aan den lande bewezen. De Rijkswaterstaat kwam nu onder de eenhoofdige leiding te staan van de Directeur-Generaal, ir. J.A. Ringers, die belast werd met het algemeen beleid van de gehele dienst.
De Directeur-Generaal werd ter zijde gestaan door een Directie van de Waterstaat, die de werkzaamheden te verrichten kreeg welke tot dusverre aan de Afdeling Waterstaat (Technische zaken) waren opgedragen
Zie beschikking van de minister van Waterstaat van 24 maart 1930, nr. 164, afd. Comptabiliteit (Kabinet).
. Die werkzaamheden hielden verband met de volgende onderwerpen:
voorbereiding en toepassing van wetten betreffende de Waterstaat
onteigeningswetten voor de Rijkswaterstaatwerken
aanleg, verbetering en onderhoud van waterstaatwerken
riviercorrespondentie
subsidies
opruimen van wrakken
kaarten
statistieken der binnenlandse scheepvaart
personeel van de Rijkswaterstaat
Geologische Dienst
publicering van wetten, besluiten, aanschrijvingen enz.
aangelegenheden betreffende de Zuiderzeewerken
Zuiderzeesteunwet en personeel van die dienst.
Ten behoeve van de uitvoering van de dienst was het rijk verdeeld in directies; de directies werden verder onderverdeeld in districten en arrondissementen. Een directie kwam onder leiding van een hoofdingenieur-directeur te staan. Aan het hoofd van een arrondissement, respectievelijk een district werd een hoofdingenieur aangesteld. Het aantal en de samenstelling van deze dienstonderdelen werd voortdurend aangepast aan de behoefte. Met het Koninklijk Besluit van 6 oktober 1932, Stbl. nr. 487, werd de hele tekst van het Organiek Besluit herzien, omdat het aanbeveling verdiende naast de wijzigingen van organisatorische aard, waarmee in 1929 een aanvang was gemaakt, ook wijzigingen om technische en andere redenen aan te brengen
Zie inv. nr. 151: toelichtend schrijven bij brief van 5 september 1933, nr. 17, Kabinet, aan H.M. de Koningin houdende de aanbieding van het ontwerp-besluit tot vaststelling van de inrichting van de Rijkswaterstaatsdienst.
.
Door een wijziging van het Organiek Besluit vastgesteld bij Koninklijk Besluit van 22 februari 1936, Stbl. nr. 563, kreeg de Directeur-Generaal de bevoegdheid ten burele van de hoofdingenieurs-directeuren afdelingen te vormen voor de behandeling van zaken betreffende bepaalde delen van het gebied of bepaalde delen van het werk ener directie. Hierna zijn in de periode, die door dit archief bestreken wordt, geen ingrijpende wijzigingen meer in het Organiek Besluit aangebracht.
Bronnenmateriaal
Inventaris Ministerie van Waterstaat (1906-1929) Algemeen Rijksarchief. Tweede Afdeling. Schaarsbergen, 1979.
Plaatsingslijst van de archivalia betreffende de Directie van de Waterstaat en de Afdeling Waterstaatrecht (1930-1949). Algemeen Rijksarchief. Tweede Afdeling. 1980.
Plaatsingslijst van de archivalia van het Ministerie van Waterstaat
:
Afdeling Kabinet
Generaal Secretariaat
Kabinet en Secretarie
Comptabiliteit en Personeels- en Sociale Zaken (1906-1945).
Algemeen Rijksarchief. Tweede Afdeling. 1980.
Voorlopige inventaris van het archief van de Commissie voor de reorganisatie van de Rijkswaterstaatsdienst. J. Vos. Ministerie van Verkeer en Waterstaat.
Geschiedenis van het archiefbeheer
In het Kabinetsarchief van de Directie van de Waterstaat zijn die bescheiden ondergebracht, die betrekking hebben op vraagstukken van algemene aard en die in de meeste gevallen een vertrouwelijk karakter hadden. Het woord "kabinet" had dan ook veelal de betekenis van geheimhouding; met andere woorden een rubricering avant-la-lettre, waarvoor pas bij de invoering van het Rubriceringsvoorschrift 1949 regels zijn gesteld.
Voor het ontstaan van de Directie van de Waterstaat vormden de kabinetsbescheiden, die de afdeling Technische Zaken en de afdeling Administratieve Zaken betroffen, samen met de kabinetsbescheiden van de andere ministeriële afdelingen het centrale kabinetsarchief. Dit archief werd bijgehouden op de afdeling Kabinet en Secretarie, welke afdeling - zoals vermeld in de Staatsalmanakken uit de periode 1930-1950 - direct onder de minister of de secretaris-generaal stond.
Na de reorganisatie per 1 april 1930 zijn de kabinetsbescheiden van de Directie van de Waterstaat nog enige maanden bij de afdeling Kabinet en Secretarie geregistreerd. Het Kabinetsarchief van deze directie is in de loop van 1930 gedecentraliseerd. De eerste inschrijving in de agenda van het in deze inventaris beschreven archief dateert uit eind augustus van dat jaar. Hieruit en uit de overplaatsing in de maanden augustus en september van een aantal administratieve krachten van de afdeling Kabinet en Secretarie naar de directie
De inschrijving van de beschikkingen is terug te vinden in de index van de afdeling Comptabiliteit, 1906-1945: - 28 aug. 1930. beschikking houdende verplaatsing naar Dir. Wat. mej. G.K. Uden Masman, adj. commies, en mej. S. de Leeuw, schrijver 2e kl.; - 22 sept. 1930. nr. 157. beschikking houdende overplaatsing adj. commies J.W.A. Luyten, schrijver 2e kl. J. Zwietink en arbeidscontractanten J.M. Lukaart en A.H.M. Daalmeyer; - 29 sept. 1930. nr. 561. beschikking houdende overplaatsing vd afd. K en S naar de Dir. vd Wat. van H.J. de Vroom, Y.N. Smit, J.C. van Gelder, D. Duran, H.J.M. van Batenburg en P.J. van Beek.
De bescheiden zijn niet meer aanwezig.
. valt op te maken, dat vanaf dat tijdstip het Kabinetsarchief van de Directie van de Waterstaat bij deze directie is gevormd.
Het archief is in 1972 bij het Centraal Semi-statisch Archief van het ministerie van Verkeer en Waterstaat binnengekomen. De inventarisatiewerkzaamheden zijn grotendeels verricht door P.H.M. van Riet. Voor de afronding hiervan heeft J. Gaillard zorg gedragen. Na overpakking neemt het archief 2,4 meter plankruimte in beslag.
De verwerving van het archief
Overbrenging van een overheidsarchief
De verwerving van het archief
Het archief is krachtens bepalingen van de Archiefwet overgebracht.
Inhoud en structuur van het archief
Selectie en vernietiging
Reeds voor de aanvang van de inventarisatie was het archief geschoond op dubbelen. Voor vernietiging van bescheiden betreffende het verlenen van koninklijke onderscheidingen aan particulieren en aan personeelsleden werd in 1981 een positief advies verkregen van de Algemeen Rijksarchivaris. Verdere vernietiging heeft niet plaatsgevonden.
Overzicht van soorten van vernietigde stukken, behorende bij de verklaring van vernietiging d.d. 23 oktober 1981:
Uit het Kabinetsarchief van de Directie van de Waterstaat de correspondentie betreffende het verlenen van Koninklijke onderscheidingen aan particulieren en aan personeelsleden, over de periode 1930-1950.
Ordening van het archief
Het archief was ontvangen in twee delen. Het eerste deel was geordend volgens een rubriekenstelsel, met agenda en klapper. Het tweede deel bestond uit dossiers, die achteraf waren samengesteld uit stukken afkomstig uit de rubriekenverzameling. Deze dossiers waren geordend volgens de code van de Rijkswaterstaat. Bij het inventariseren zijn de dossiers volgens de oude orde teruggeborgen. In de dynamische periode werden de rubrieken betiteld als dossiers. Om verwarring te voorkomen is die niet-archivistische betekenis van dossier in deze inventaris niet overgenomen, maar vervangen door het woord rubriek.
De berging in de oude rubrieken is in deze inventaris gehandhaafd. Binnen de rubrieken waren de bescheiden oorspronkelijk chronologisch geordend. Om nu het archief toegankelijker te maken is binnen deze rubrieken de chronologie losgelaten. Een zaaksgewijze ordening is hiervoor in de plaats gekomen, waardoor nu de samenhang van de stukken binnen een zaak naar voren komt.
De ingangen, de agenda's en de klappers, blijven door de handhaving van de oude rubrieksgewijze hoofdindeling hun nut behouden. De agenda's werden per kalenderjaar bijgehouden. Over een periode van 20 jaar is daardoor een verschuiving opgetreden in de rubrieksaanduidingen. Het werd daarom wenselijk geacht om naast deze door de administratie gemaakte ingangen te beschikken over een schematischer ingedeeld archiefoverzicht.
Voor de bescheiden betreffende de uitvoering van de werkzaamheden opgedragen aan de Directie van de Waterstaat raadplege men het archief van deze directie, dat al is overgebracht naar de Tweede Afdeling van het Algemeen Rijksarchief.
In 1950 trad het Besluit Post- en Archiefzaken Rijksadministratie, Stbl. K 425, in werking, waardoor een zaaksgewijze ordening werd voorgeschreven. In dat jaar ging de Rijkswaterstaat over op een zaaksgewijs ordeningssysteem, dat was gebaseerd op een archiefclassificatieschema opgezet door de heer C. Huisman
Zie archiefcode Rijkswaterstaat (voorontwerp), september 1980, Inleiding.
. Het in deze inventaris beschreven Kabinetsarchief van de Directie van de Waterstaat werd dan ook in 1950 afgesloten.
Aanwijzingen voor de gebruiker
Openbaarheidsbeperkingen
Volledig openbaar.
Materiële beperkingen
Het archief kent geen beperkingen voor het raadplegen van stukken als gevolg van slechte materiële staat.
Aanvraaginstructie
Openbare archiefstukken kunnen online worden aangevraagd en gereserveerd. U kunt dit ook via de terminals in de studiezaal van het Nationaal Archief doen. Om te kunnen reserveren dient u de volgende stappen te volgen:
Creëer een account of log in.
Selecteer in de archiefinventaris een archiefstuk.
Klik op ‘Reserveer’ en kies een tijdstip van inzage.
Verwant materiaal
Beschikbaarheid van kopieën
Inventarisnummers van dit archief zijn niet in kopievorm beschikbaar
Bijlagen
Index op Organisatie: I. Organisme
1. algemeen 43 44 56 96 127 133 147 148 149 150 151 152 158 168 170 171 234 249 275 263 280 283
2. financiën:
- begrotingen 50 278 282
- bezuinigingen 24 29 139 189 271 272
3. archief 219 251
4. huisvesting 28 40 124 244 245
5. commissies 63 68 69 70 73 74 98 99 138 177 218 281
6. congressen, tentoonstellingen 71 216
Index op Organisatie: II. Personeel
1. algemeen 24 29 59 62 72 118 127 130 139 146 158 162 165 176 177 178 183 264
2. circulaires 34 38 183 263 264
3. vacatures 143 145 159 160
4. benoeming, ontslag 63 68 69 116 120 121 125 176 180 181
5. bezoldiging 60 113 115 126 138 140 144 146 169
6. gratificaties, onderscheidingen 23 173 174 175
7. bevordering, taakwaardering 61 73 94 114 157 161 162 163 164 166 167 179 184
8. medische controle 142
9. onverenigbare betrekkingen/lidmaatschappen 53 116 121 143 192
10. mobilisatie 118 194
11. evacuatie 117 123 237 239
12. schorsing 98
13. zuivering 135 140 141
14. rechtsherstel 136
15. oorlogsslachtoffers:
- gedenktekens 51
- financiële hulp 137
Index op Organisatie: III. Personeelsaangelegenheden tijdens de bezettingsjaren
1. lidmaatschap arbeidsfront 45
2. arbeidsinzet 58 132 134
3. deportatie 131
4. gijzeling 129
5. krijgsgevangenschap 128
6. niet-jood-verklaring 64 122 125
7. contacten/geschillen met de bezetter 34 36 38 41 44 47 65 66 182 186
Index op Taakuitoefening: IV. Algemeen
1. instructie, reglementering 74 77 149 235 236 246 254 263 279
2. bemoeienis van de bezetter 49 95 96 97 182 298
3. betrekkingen met derden 32 39 42 44 50 52 55 100 153 172 195 196 197 209 210 211 212 213 214 215 238 252 253 298
4. verstrekking van inlichtingen 52 67 105 217
5. beveiliging, bewaking 31 33 191 253 257
Index op Taakuitoefening: V. Waterstaat
1. algemeen 57 101 130 246
2. landwegen 59 70 71 196 198 202 203 204 205 206 207 241 252 284 285 286 287 288 290 292 293 294 295 296 297 298
3. tolheffing 276
4. bruggen 102 152 185 191 208 240 249 237 238 239 240 241 242 243 244 245 246 247 248 249 250 251 252 253 254 255 256 257 258 259 260 261 262 263 264 265 266 267 268 269 270 271 272 273 274 275 276 277
5. duikers 107 268
6. spuien, sluizen 23 85 86 91 106 109 116 143 155 233 253 261 266
7. veren 190 194 201 242 256
8. dijken 77 84 87
9. vaarwegen 32 46 76 88 90 91 100 101 103 104 105 106 107 108 109 110 111 172 209 210 211 212 213 214 215 248 259 260 265 266 267 268 269 270 271 272
10. ankerplaatsen 112 188
11. scheepswrakken 41 55 187 258
12. ijsopruiming 30
13. havens 25 35 37 89 92 112 156 188 193 209 210 211 212 213 214 215 242 243 250 262
14. spoorwegen 37 76
15. luchtvaart 27 33 35 182 186 241 255
16. telefoonverkeer 233
17. staatsvissershavenbedrijf 24 25 26
18. droogmaking Walcheren 299 300 301 302 303
19. zuiderzeewerken:
- algemeen 75 76 77 78 79 80 82 84 87 95 96 97 278 279 280
- zuiderzeesteunwet 99 195 200
- Algemeen Plan N.O.P. 81 83
Index op Taakuitoefening: VI. Waterhuishouding
1. algemeen 54 78 88 97 251 260 267
2. afwatering 153 154 155 172 218
3. baggeren 52 100
4. polderbemaling 48 93
5. maatregelen tegen verzilting 230
6. waterverversing Amsterdam 78 88
Index op Taakuitoefening: VII. Militaire voorzieningen
1. algemeen 25 62 67 82 90 106 108 110 111 119 193 194 197 198 217 220 232 240 241 250 253 254 256 257 259 262 269 290 291 292 295
2. inundaties 82 107 221 222 223 224 225 226 227 228 229 230 231 238 247 268
3. versperringen 109 199 202 203 204 205 206 207 208 241 252 288 289
Index op zaak- en persoonsnamen
Aanbestedingsreglement 149
Achthovense polder 27
Adviescommissie Zuivering Rijkspersoneel 140
Afdeling Genie, Ministerie van Defensie 119
Afdeling Personeel en Sociale Zaken 133
Afsluitdijk 207
Ahlers 41
Akker, Joh's van den --, N.V. Bergings- en Transportbedrijf 55
Algemeen Plan voor de Noord-Oost Polder 81 83
Ameland 255
Amersfoort 206
Amsterdam 78 156 284 288
Amsterdam-Rijnkanaal 103 104 105 106 107 108 109 110 111 174 228 259
Amsterdamse Droogdok Maatschappij 55
Amsterdamse kanalen 88
Andries, kanaal van St. 56
Anna Jacoba 242
Arbeidsfront 45
Arbeidsinzet 58 132 134
Arnhem 204
Arrondissement 's-Hertogenbosch 59
Arrondissement Hoorn 124
Arrondissement Roermond 65
Arrondissement Zutphen 218
Arrondissement Zwolle 126
Asserlaan te Heemstede 294
Batavia 145
Beek 203
België 23 52 100 153 154 155 172 267
Bergen op Zoom 193
Berghem Jr., firma J.F. 287
Bernhard, Prins 34 284
Betuwe 174
Beverwijk 91 250
Bezoldigingsbesluit 1928 113 158
Bezoldigingsbesluit 1934 115 138 167 169
Bezoldigingsbesluit 1948 144 146
Binnenhof 4 te 's-Gravenhage 40
Binnenscheepvaart 46 47 49 90 103 112 188 232 248
Bodemeijer, A.J. 162
Born 266
Bouwbureau Luchtwapen Duitse Weermacht 182
Breda 286
Brinkhorst, ir. 301
Broersma, Joh. 209 210 211 212 213 214 215
Bruggenbouw, N.V. Versnelde 273
Bruggenbureau 275 276
Bureau Inschrijving Motorrijtuigen en Aanhangwagens 234
Bussemaker, J. 41
Centraal Comité van Anti-Revolutionaire Kiesverenigingen 196
Centraal Luchtvaartterrein 27
Centrale commissie van particuliere Rijn- en Binnenvaartverenigingen in Nederland 112
Coen, J.P. 41 187
Commewijerivier 32
Comité van Actie tot verbetering van de weg Quatrebras-Heerenveen 285
Commissaris voor de Belangen der Nederlandse Weermacht 128
Commissaris der Provincie 44
Commissaris der Koningin in Groningen 262
Commissaris der Koningin in Friesland 46 76
Commissie van advies nopens zich afzonderlijk voordoende kwesties t.a.v. personeel in dienst van de Rijkswaterstaat 72
Commissie tot herziening van de algemene verhouding tussen bouwheer en aannemer 74
Commissie van onderzoek inzake benoeming van ingenieurs Rijkswaterstaat 69
Commissie van onderzoek van gegadigden voor de betrekking van ingenieur in vaste dienst 63 68
Commissie van overleg inzake voorbereiding van de verbetering van de afwatering van de Sallandse weteringen 218
Commissie van overleg voor de wegen 70
Commissie van overleg voor de wegenverbetering 70
Commissie taakwaardering technisch-(hoofd)ambtenaren 73
Commissie ter verzorging van de culturele belangen van arbeiders en overig personeel, werkzaam bij de inpolderingswerken in het IJsselmeer 98
Commissie Zuiderzeesteunwet, Centrale 99
congres, Internationaal Wegen- 71
Delfgaauw, dr. G.Th.J. 156
Delfzijl 47 236 262
Den Helder 41 123
Den Oever 80
Dernière Heure, La -, Belgisch tijdschrift 154
Dienst Aanleg van Bruggen en Wegen 152
Dienst Algemene Zaken de wegenverbetering betreffende 152
Dienst der Domeinen 280
Dienst Inpolderingen 278 279 280
Dienst Publieke Werken (Amsterdam) 156
Dienst Zeearmen en Benedenrivieren 147
Dienst der Zuiderzeepolders 279
Dienst der Zuiderzeewerken 75 76 77 78 79 80 81 82 83 84 85 86 87 89 90 91 92 93 94 95 96 97 98 99
Dienstkring Terschelling 124
Dienstkring Utrecht II 178
Dienstkring Vreeswijk 178
Directeur-Generaal 34 40 155 165 281 301
Directie Algemene Dienst 54
Directie Benedenrivieren 101 186 237 251
Directie Bovenrivieren 163 232
Directie Bruggen 119 249 298
Directie Gelderland 160
Directie Groningen en Friesland 134 236
Directie Grote Rivieren 112
Directie Limburg 42 65 66 185 233 248 249 269
Directie Noord-Brabant 59 130 162 244
Directie Noord-Holland 24 124 247
Directie Overijssel en Drenthe 126 218
Directie van de Waterstaat 40 168
Directie Wegenverbetering 152 275 276 283
Directie Wieringermeer 50 81 167
Directie Zeeland 35 154 242 300
Directie Zuiderzeewerken 81
Directie Zuid-Holland 37 245
District Amsterdam-Bovenrijn I 105
District Nieuwe Wegen I 295
Dok V 55
Dordrecht 186 273 275
Duitsland 58
Duitsland, West- 57 132
Economisch Technisch Instituut Overijssel 50
Edam 195
Eemnes 205
Eemskanaal 47
Eerste Kamer der Staten-Generaal 238
Egypte 216
Emmen, dr.ir. J. 102 277
Emmerich 198 298
Engeland 274
Etappen- en Verkeersdienst van het Ministerie van Defensie 292
Examencommissie voor technisch-ambtenaren van de Rijkswaterstaat 177
Friese merenstelling 225 291
Geleen 202
Generale Staf 67
Generale Thesaurie te Batavia 145
Genie, Afdeling der 119
Genie, Inspecteur der 217
Gent 23 172
Geul 266
Geuzensloote 293
Gorinchem 240
Gouda 295
Grebbelinie 229
Groningen, stad 76
Groningen, Provinciale Waterstaat 47
Haarlem 294
Habets, H.L.J. 136
Hansweert 31
Havens 25 35 37 89 92 112 156 188 193 209 210 211 212 213 214 215 242 243 250 262
Heemstede 294
Heerlen 202
Hellevoetsluis 37 245
Hendrik-Ido-Ambacht 273
Herrijzend Wieringermeerland, dagblad 215
's-Hertogenbosch 59 162
Hoek van Holland 237
Hoevelaken 205
Hogenhoucklaan, van -, te 's-Gravenhage 170
Hollandsche Beton Maatschappij N.V., 85 287
Hoorn 124
Ingenieur, de -, tijdschrift 102
Ino, sleepboot 186
Inspecteur der Genie 217
Interdepartementale Commissie inzake werkloosheidszorg 281
Internationaal Wegencongres 71
In 't Veld, ir. 299
Isabellasluis 155
Jansen 300
Jansen, prof. ir. P.Ph. 67
Jeugdstorm, Nationale -, afd. 's-Hertogenbosch 162
Julianakanaal 265 266 267 268 269 270
Kamer van Koophandel, Utrecht 15
Kanalen
- Amsterdam-Rijnkanaal 103 104 105 106 107 108 109 110 111 174 228 259
- Amsterdamse kanalen 88
- kanaal van St. Andries 56
- Eemskanaal 47
- Julianakanaal 265 266 267 268 269 270
- Maas-Waalkanaal 56 209 210 211 212 213 214 215
- Merwedekanaal 110 111
- Noordzeekanaal 92
- kanaal van Terneuzen naar Gent 23 172
- kanaal Wessem-Nederweert 268
- Twenthe kanalen 271 272
- Buitentoeleidingskanalen te IJmuiden 90
- kanaal door Zuid-Beveland 226
- Zuidwillemsvaart 260
Kanstein, ir. F.I.J. 131
Katerveer 102 208
Kolfschoten, mr. Th.C.P.M. 195
Koningin, H.M. de 210
Kornwerderzand 80
Koudekerk aan de Rijn 27
Kreekrakdam 289
Kriegsmarine 49
Kruiningen, polder 226
Landsadvocaat, de 74
Laren 284
Leeuwarden 182 207
Leeuwarder Courant 76
Tramweghaven te Hellevoetsluis 37
Twenthe kanalen 271 272
Utrecht 107 178 298
Veld, ir. in 't 299
Velzen 288
Vereniging tot bevordering van landaanwinning 53
Vereniging van ambtenaren op de burelen van de Rijkswaterstaat 160 161
Verkeersfonds 287 293
Versnelde Bruggenbouw N.V. 273
Vierbruggenplan 274
Visser, J.C. 124
Vlaanderen 153 154 155 172
Vliegveld Leeuwarden 182
Vlissingen 250
Volker, N.V. Adriaan 52
Volmer, ir. J.D. 65 136
Vreeswijk 103 111 178 197
Wachtgeldbesluit 141
Wagenborg's Passagiersdiensten 236
Walcheren 299 300 301 302 303
Walland, J.P. 102
Waterloopkundig Laboratorium 260
Wegencongres, Internationaal 71
Wegenfonds 282
Wehrmachtsbefehlhaber in den Niederlanden 97
Wentholt, dr.ir. L.R. 209 210 211 212 213 214 215
Werkcommissie Palm 138
Werkloosheidszorg, Interdepartementale Commissie 281
Leidijk 220
Lek 107
Linge 107
Maas 185 221 233 248 270
Maas, J.N. 174
Maas-Waalkanaal 56 209 210 211 212 213 214 215
Maatschappij tot exploitatie van Noordzeebaden en Wagenborg's Passagiersdiensten 236
Maatschappij tot uitvoering van Zuiderzeewerken (M.U.Z.) 77 79
Marine, Koninklijke Nederlandse 25 33 250
Marinestaf, Chef van de 243
Maurits, Staatsmijn 270
Medemblik 143
Meetkundige Dienst 61 129
Merenstelling, Friese 225 291
Merwede 240
Merwedekanaal 110 111
Metzelaar, W. 174
Minister/Ministerie:
- Binnenlandse Zaken 121 215 297
- Defensie 90 118 119 193 197 240 241 288 289 292
- Economische Zaken 218
- Financiën 188
- Justitie 191
- Marine 253
- Oorlog 252 256 257
- Openbare Werken (België) 52 100
- Openbare Werken en Wederopbouw 98
- Opvoeding, Wetenschap en Kultuurbescherming 129
- Overzeese Gebiedsdelen 145
- Waterstaat 29 39 135 165 189 234
Moerdijk 196 273 275
Moerdijkse veer 190 194 201 256
Nationale Jeugdstorm, afd. 's-Hertogenbosch 162
Nederland 216
Nederweert 268
Nieuwediep, rijkszeehaven 92
Nieuwe Maas 188 277
Nispen, M.L. van 157
Noord-Brabant 238
Noord-Oost Polder 77 81 83 84 87 95
Noordoostpolderwerken 167
Noordwijk aan Zee 287
Noordzeekanaal 91
N.O.P.-syndicaat 87
Nijmegen 203
Organiek Besluit Rijkswaterstaatsdiensten 43
Ostende 52
Oude Maas 186
Ouden, R.A. den 196
Overijssel 126 218 272
Palm, werkcommissie 138
Peelgebied 268
Personeel en Sociale Zaken, afd. 133
Polen 131
Provinciaalse Zeeuwsche Courant 302
Provinciale Waterstaat Groningen 47
Postma, ir. 299 303